臺灣高等法院臺中分院民事裁定　　　　　 100年度抗字第51號
抗　告　人　蔡清彬
相　對　人　劉益助
　　　　　　劉信周
　　　　　　莊萬豐
上列三人共同
送達代收人　張國勝
上列當事人間請求拆屋還地事件，抗告人對於臺灣臺中地方法院
於民國100年1月3日所為100年度補字第30號裁定提起抗告，本院
裁定如下：
    主  文
抗告駁回。
抗告程序費用由抗告人負擔。
    理  由
一、抗告人抗告意旨略以：伊承租住水源路現址已逾20年，但伊
    當初並非與相對人莊萬豐簽立租賃契約，且沒見過亦不認識
    相對人劉益助與劉信周。因伊現住之水源路係公園預定地及
    綠地，相對人等應係為圖領取補償金始提起本件訴訟。又伊
    現住之水源路係公園預定地及綠地無法買賣，故原法院核定
    本件訴訟標的價額為新台幣（下同）700萬元，並不合理云
    云。
二、按訴訟標的之價額，由法院核定；核定訴訟標的之價額，以
    起訴時之交易價額為準；無交易價額者，以原告就訴訟標的
    所有之利益為準，民事訴訟法第77條之l第l、2項定有明文
    。當事人起訴請求拆屋還地，訴訟標的係土地返還請求權，
    其訴訟標的之價額自應以土地之交易價額為據計算之。所謂
    交易價額，雖應以客觀之市場交易價額為準，惟如無實際之
    交易價額，當事人復未能釋明訴訟標的之市價，供法院核定
    訴訟標的價額時，法院以起訴時之土地公告現值作為市場交
    易價額，核定訴訟標的之價額，亦屬允洽。蓋土地公告現值
    ，係直轄市或縣（市）政府對於轄區內土地，經常調查其地
    價動態，將地價相近的土地劃為同一地價區段，並估計區段
    地價後，提經地價評議委員會評定，與客觀之市場交易價額
    應屬接近，據之核定訴訟標的價額，洵屬妥適。
三、本件相對人等依民法第767條規定請求抗告人將坐落臺中縣
    大甲鎮○○段840、840之2、840之3、854之l等地號土地上
    如起訴狀附圖所示紅色斜線部分，面積280平方公尺，門牌
    號碼為台中縣大甲鎮○○路155巷7號之房屋拆除，並返還將
    840、840之3地號土地予相對人劉益助、劉信周；返還840之
    2、854之1地號土地予相對人莊萬豐。其訴訟標的係民法第
    767條之土地返還請求權，其訴訟標的之價額自應以上開土
    地之交易價額為據計算之，惟上開土地並無實際交易價額，
    當事人復未釋明該等土地之市價，揆諸前開規定與說明，原
    法院以起訴時上開土地當年期（99年）之公告現值即每平方
    公尺25,000元作為市場交易價額，核定本件訴訟標的價額為
    7,000,000元（25,000280＝7,000,000），並據此計算並
    命相對人等補繳第一審裁判費70,300元，核屬允洽，尚無違
    誤。抗告意旨指摘原審核定本件訴訟標的價額為700萬元，
    實屬不當，而求予廢棄，為無理由，應予駁回。
四、據上論結，本件抗告為無理由，依民事訴訟法第495條之1第
    1項、第449條第l項、第95條、第78條、裁定如主文。
中    華    民    國   100    年    1     月    28    日
                民事第六庭    審判長法  官  袁再興
                                    法  官  陳賢慧
                                    法  官  吳惠郁
以上正本係照原本作成。
再為抗告應以適用法規顯有錯誤為理由。
如提起再抗告者應於裁定送達後10日內向本院提出抗告理由狀（
須按照他造人數附具繕本）並繳納抗告裁判費新臺幣1,000元，
同時委任律師或具有律師資格之關係人為代理人。
                                    書記官  陳宜屏
中    華    民    國   100    年    1     月    28    日
                                                      Ａ